【裁判字號】    95,重訴,40
【裁判日期】    950626
【裁判案由】    毒品危害防制條例等
【裁判全文】
臺灣高雄地方法院刑事判決              95年度重訴字第40號
公  訴  人  臺灣高雄地方法院檢察署檢察官
被      告  乙○○
                    （現於高雄看守所羈押中）
                    國民
指定辯護人  本院公設辯護人黃秋葉
被      告  丙○○
                    國民
選任辯護人  鄭國安律師
            吳麗珠律師
            許瑜容律師
被      告  丁○○
                     (現於高雄看守所羈押中）
                    國民
選任辯護人  樓嘉君律師
上列被告等因毒品危害防制條例案件，經檢察官提起公訴（95年
度偵字第9020號、第9021號、第9022號、第10905號），本院判
決如下：
    主  文
乙○○共同運輸第一級毒品，處有期徒刑拾伍年，褫奪公權拾年
。扣案第一級毒品海洛因捌包（淨重總計貳佰柒拾貳點陸貳公克
，純質淨重貳拾捌點零柒公克），沒收銷燬；及空包裝重參拾陸
點柒貳公克沒收。
丙○○共同運輸第一級毒品，處有期徒刑拾肆年，褫奪公權玖年
。扣案第一級毒品海洛因捌包（淨重總計貳佰柒拾貳點陸貳公克
，純質淨重貳拾捌點零柒公克），沒收銷燬；及空包裝重參拾陸
點柒貳公克沒收。
丁○○共同運輸第一級毒品，處有期徒刑拾貳年，褫奪公權捌年
。扣案第一級毒品海洛因捌包（淨重總計貳佰柒拾貳點陸貳公克
，純質淨重貳拾捌點零柒公克），沒收銷燬；及空包裝重參拾陸
點柒貳公克沒收。
    事  實
一、乙○○、丙○○、丁○○3人係因打玩麻將認識之朋友，與
    真實姓名年籍不詳綽號「阿賓」之成年男子及另一真實姓名
    年籍不詳之大陸成年男子均明知海洛因係我國毒品危害防制
    條例第2條第2項第1款所定之第一級毒品，並屬行政院依據
    懲治走私條例第2條第4項公告「管制物品項目及其數額」甲
    項第4款所列之管制進出口物品，不得非法持有、運輸及進
    口，竟共同基於運輸第一級毒品海洛因進口之犯意聯絡，於
    民國95年2月間，乙○○先與「阿賓」在高雄市○○區○○
    路某公園內，約定由乙○○招攬願前往大陸地區攜帶海洛因
    (俗稱「四號」)入臺之人，除可免費招待機票、食宿外，攜
    帶1粒毒品海洛因入臺者可取得新臺幣（下同）2萬元之報酬
    ，雙方約定於攜帶回臺後，在高雄縣澄清湖附近的麥當勞餐
    廳取出交貨，「阿賓」會同時給付每粒2萬元之報酬，此次
    預計運輸毒品海洛因共15粒。乙○○與「阿賓」談妥後，因
    知悉曾一同打玩麻將認識之友人丙○○、丁○○經濟狀況不
    佳，便主動徵詢丙○○、丁○○，表示只要願意運輸毒品「
    四號」入臺，不僅可免費招待至大陸地區旅遊，且可獲得每
    攜帶1粒2萬元之代價，3人共攜帶15粒，每人分得5粒可各得
    代價10萬元，能緩解經濟困境。適丙○○、丁○○因長期失
    業且積欠大筆債務急需用錢，便同意共同前往大陸地區運輸
    俗稱「四號」之毒品海洛因入臺。乙○○於取得丙○○、丁○○同意後，3人於同年3月15日共同搭乘澳門航空GE-363號
    班機出境前往澳門，而後於澳門賭博遊玩3天、轉赴珠海遊
    玩2天後，「阿賓」便與乙○○聯絡，相約在大陸地區廈門
    市碰面，由「阿賓」與該真實姓名年籍不詳之大陸成年男子
    ，在大陸地區廈門市「天銀酒店」內，先由「阿賓」交付3
    人機票錢及食宿費用計4萬元後離去，而後該真實姓名年籍
    不詳之大陸成年男子便交付乙○○以保險套包裝再裹以塑膠
    膜之第一級毒品海洛因共8粒，指示乙○○等人將之藏於私
    處以避免海關人員查緝。因與當初所談妥之15粒有所差距，
    乙○○思及已答應丙○○、丁○○每人可攜帶5粒，代價10
    萬元，便先將上開毒品4 粒（合計淨重140.61公克，空包裝
    重22. 09公克)交 予丙○○，由丙○○自行藏置2 粒、另2
    粒由該姓名年籍不詳之大陸成年男子協助，將前開毒品4 粒
    藏置於丙○○之肛門內，而後乙○○再將剩下毒品4 粒交予
    丁○○，表示丁○○可儘量藏置，若無法藏置或不願藏置再
    由乙○○藏置。丁○○便藏置毒品3 粒 (淨重98.74 公克，
    空包裝重11.12 公克)於 其之陰道內，剩下1 粒 (淨重33.
    27 公克，空包裝重3.51公克)則 交由乙○○藏置在乙○○陰道內。嗣乙○○、丙○○、丁○○3 人夾藏上開毒品，
    於同年月22日由廈門轉赴澳門，於澳門機場時，丁○○曾因
    後悔而欲將藏置於陰道之3 粒毒品取出，惟取出1 粒後，另
    2 粒因置入過深而無法取出，丁○○猶豫後復將已取出之毒
    品重新置入陰道內。而後3 人便又共同夾藏運輸上開毒品，
    於同日20時50分搭乘復興航空GE－364 號班機返抵入境高雄
    小港國際機場，在入境搜身檢查室內，為行政院海岸巡防署
    第四（臺南）海巡隊、法務部調查局高雄市調查處、內政部
    警政署高雄港務警察局及財政部高雄關稅局高雄機場分局人
    員當場查獲，並經丁○○同意且由其主動自陰道內取出上開
    毒品1 粒，另2 粒因置入過深，復經執勤人員持臺灣高雄地
    方法院檢察署檢察官核發之鑑定許可書將乙○○、丙○○、
    丁○○3 人帶往高雄市立聯合醫院大同院區，以X 光照射3
    人身體，取出3 人夾藏於身體之剩餘毒品，始悉上情。
二、案經法務部調查局高雄市調查處及內政部警政署高雄港務警
    察局移送臺灣高雄地方法院檢察署檢察官偵查起訴。
    理  由
一、按除顯有不可信之情況外，公務員職務上製作之紀錄文書、
    證明文書，及從事業務之人於業務上或通常業務過程所須製
    作之紀錄文書、證明文書，得為證據，刑事訴訟法第159條
    之4定有明文。又被告以外之人於審判外之陳述，雖不符第1
    59條之1至第159條之4之規定，而經當事人於審判程序同意
    作為證據，法院審酌該言詞陳述或書面陳述作成時之情況，
    認為適當者，亦得為證據，刑事訴訟法第159條之5第1項規
    定意旨參照。經查，卷附搜索扣押筆錄、扣押物品目錄表、
    高雄關稅局扣押貨物、運輸工具收據及搜索筆錄、法務部調
    查局95年5月3日調科壹字第220023093號、第000000000號及
    第000000000號鑑定通知書及被告3人之入出境查詢結果單，
    雖屬被告以外之人於審判外之書面陳述，惟均係具公務員身
    分之人本於法定職務所製作，具例行性，且無顯不可信之情
    形，又高雄市立聯合醫院高市聯合醫診字第3-602、3-603、
    3-604號診斷證明書3紙，亦屬從事業務之人於業務上所製作
    之證明文書，亦無顯不可信之情形，此外，上開書證復經本
    院於審理期日提示予被告及辯護人等，均表示同意作為證據
    ，衡諸上開規定，上開文書自得為證據，而具有證據能力，
    合先敘明。
二、訊據被告乙○○、丁○○就上開運輸第一級毒品海洛因之犯
    罪事實，業於本院審理中坦承不諱，被告丙○○雖坦認有上
    開運輸毒品犯行，惟辯稱: 因伊失業已久，積欠大筆債務，
    加上身體不佳，又有年邁雙親要奉養，故才在乙○○之勸說
    下答應運輸藥品入臺，被告乙○○當初並未告知要運輸「四
    號」入臺，亦不知「四號」即為海洛因之一般民間用語，伊
    以為僅是K 他命之類的違禁物，不知攜帶運輸者係毒品海洛
    因等語。另被告丁○○亦一度以不知所攜帶之物為海洛因等
    語置辯。經查:
(一)被告3人自澳門搭機入境後，隨即為行政院海岸巡防署第四
    海巡隊、法務部調查局高雄市調查處、高雄港務警察局及財
    政部高雄關稅局高雄機場分局人員當場查獲，並經被告丁○○同意，自其陰道內取出上開毒品1粒，復經執勤人員持臺
    灣高雄地方法院檢察署檢察官核發之鑑定許可書將被告乙○○、丙○○、丁○○3人帶往高雄市立聯合醫院大同院區，
    以X光照射被告3人身體，自被告乙○○陰道內取出毒品1粒
    ，經送驗結果，含第一級毒品海洛因成分，淨重33.27公克
    ，空包裝重3.51公克，純度10%，純質淨重3.33公克; 自被
    告丁○○陰道取出毒品2粒，連同先前於小港機場已取出之
    毒品1粒，合計毒品3粒經送驗結果均含第一級毒品海洛因成
    分，合計淨重98.74公克，空包裝總重11.12公克，純度10.1
    3%，純質淨重10公克; 自被告丙○○肛門內取出毒品4粒，
    經送驗結果，均含第一級毒品海洛因成分，合計淨重140.61
    公克，空包裝總重22.09公克，純度10.48%，純質淨重14.74
    公克，此有法務部調查局95年5月3日調科壹字第220023093
    號、第000000000號及第000000000號鑑定通知書附卷足憑，
    此外復有搜索扣押筆錄、扣押物品目錄表、高雄關稅局扣押
    貨物、運輸工具收據及搜索筆錄、高雄市立聯合醫院高市聯
    合醫診字第3-602、3-603、3-604號診斷有陰道異物及肛門
    異物等診斷證明書3張及被告3人之入出境查詢結果單3張等
    在卷可稽，被告3人自澳門入境時夾藏於陰道及肛門內運輸
    及私運管制進出口入境之物品係第一級毒品海洛因之事實，
    堪以認定。
(二)邇來政府對於查緝施用、轉讓、運輸及販賣毒品無不嚴格執
    行，運輸毒品罪更係死刑、無期徒刑之重罪，設若非可得信
    任之交易對象，一般人斷不敢輕易試法，違法者恐其不法行
    為被查獲，必定選擇足以信任之人運輸毒品並告知審慎藏放
    ，以免被查獲或密告檢舉。被告丙○○辯稱同案被告乙○○
    並未告知要赴大陸地區運輸毒品「四號」入臺等語，然被告
    乙○○結證稱: 「阿賓」打電話給伊時，就說要去大陸拿「
    四號」，而丙○○、丁○○都知道是毒品，不可能講不清楚
    就訂機票，且亦有告知丙○○、丁○○「四號」攜帶1顆回
    臺有2萬元代價可得，丙○○2人因經濟不好故答應等語，業
    據共同被告乙○○於本院95年5月19日審理時，以證人身分
    結證屬實，被告乙○○與被告丙○○、丁○○係打玩麻將認
    識之朋友，3人平日並無恩怨嫌隙，業據被告3人於95年3 月
    23日於法務部調查局高雄市調查處調查筆錄中陳述在卷，且
    本件被告乙○○就其運輸第一級毒品海洛因犯行業已坦承不
    諱，尚無需飾詞誣陷其他被告; 復參被告乙○○、丙○○、
    丁○○各攜帶1 粒、4 粒、3 粒毒品海洛因入臺之分工情形
    ，被告乙○○為帶頭前往大陸地區之人，但所攜帶之毒品數
    量卻最少，係因當初被告乙○○已向被告丙○○及丁○○等
    人言明，每人各攜帶5 粒，1 粒2 萬元，故可賺10萬元之代
    價，後因毒品貨量不足，故才讓其他2 名被告先藏置，使被
    告丙○○、丁○○2 人可儘量順利賺取原本約定之高額代價
    。綜上各節，足證被告乙○○於出發至大陸前，即已明確告
    知此行之目的、運輸毒品之內容、可獲得之報酬等相關情節
    ，是以被告乙○○所為證述應屬可採。
(三)次查本件扣案毒品海洛因之數量及市價並非微少，衡諸常情
    ，運毒集團將扣案毒品海洛因交付被告3 人攜帶入臺，涉及
    妥善保管以免損及價值，事先應係經過溝通，該運毒集團成
    員自應告知毒品種類，方符事理; 且本件運輸毒品過程中，
    該名綽號「阿賓」之成年男子需負擔被告3 人之機票、食宿
    等費用，倘未事先約定妥適，「阿賓」豈會平白招待被告3
    人而未求回報? 且以目前政府查緝毒品之嚴格及海洛因之市
    價不斐等情，「阿賓」又豈敢冒然交付毒品海洛因於被告3
    人代為運輸? 又以保險套包藏海洛因藏放於人體內處，若不
    慎毒品自保險套密縫漏出時足以致人於死，設若被告3 人未
    事先受告知所夾係含劇毒之海洛因，則被告3 人若輕率為之
    ，該名綽號「阿賓」之成年男子及其共犯之運輸毒品集團極
    可能因而曝光或發生毒品在體內漏出之危機。是以本案中該
    綽號「阿賓」之男子應已事先就相關細節，包括運輸毒品種
    類、時間、價格等內容與被告乙○○談妥，且於信任被告乙○○之情況下，交由被告乙○○代為招攬願運輸毒品之人，
    被告乙○○既受「阿賓」所託負責找人，於詢問被告丙○○
    、丁○○是否願赴大陸地區攜帶藥品入臺時，亦應就赴大陸
    地區攜帶藥品、運輸時間、方式等相關情節告知，倘未告知
    相關運輸細節且取得同意，若被告丙○○、丁○○至大陸地
    區後不願意配合攜帶毒品入臺，一方面本件運輸毒品犯行可
    能因此曝光，另一方面被告乙○○亦無法向提供旅費等資金
    之「阿賓」交代，綜合上情，足證被告丙○○、丁○○所辯
    被告乙○○當初並未告知要運輸「四號」入臺云云，顯係臨
    訟避重就輕之卸詞，妥無可採，被告丙○○、丁○○於赴大
    陸地區前，即已知悉係要運輸毒品「四號」入臺無疑。
(四)復查毒品危害防制條例所管制之毒品，不論係屬何級，均屬
    毒品，又政府為杜絕毒品氾濫，毒害人民甚深，再三宣導教
    民眾遠離毒品、媒體之報導既深且廣，對於毒品之禁絕，應
    為民眾所熟悉。且毒品宣導行之有年，政府對毒品犯罪不僅
    查緝不遺餘力，在機場等處亦廣泛宣導毒害。被告丙○○辯
    稱不知「四號」即海洛因之一般民間用語，以為只是運輸K
    他命之類的違禁物云云，然被告丙○○、丁○○自承因常進
    入被告乙○○先前所開設之賭場打玩麻將而認識，以一年齡
    50餘歲、常進入賭場之人，非一般單純、年幼無識之輩，對
    政府上開毒品宣導當無不知之理。又本件被告等人於查獲後
    須至醫院方能取出上開夾藏於肛門、陰道之毒品，堪認當時
    被告3人係同意配合將扣案之8粒以保險套裝置之物夾藏在肛
    門及陰道深處，既採取如此穩密方式夾藏入境，其主觀上必
    定對於所攜帶之物係政府所嚴加查緝之毒品有所認識，否則
    被告3人大可將受託之物品放置在手提行李或托運行李內攜
    帶入境即可; 況且將物品塞入肛門、陰道等身體內處，若不
    知該物品內容物為何，一般人豈願意任意塞入不知名物品於
    體內，致自己生命於不顧? 此外，本院於審理中訊問被告丙○○、丁○○於收受藥物時有無詢問藥物內容，被告丙○○
    、丁○○均答不知道，亦未就該藥物內容多加詢問等語。按
    「四號」係一般「海洛因」之民間通俗用語，惟2 人於受告
    知要運輸「四號」入臺後，既未再次詢問「四號」是何物，
    且從運輸過程及2 人自承被告乙○○曾告知攜帶此種物品入
    臺，每粒代價2 萬元等種種情節觀之，倘為一般普通違禁藥
    品，怎會有如此高之代價? 末查K 他命僅係毒品危害防制條
    例所定之第三級毒品，以目前政府強力查緝第一級毒品海洛
    因等情，被告丙○○焉有知悉一般人較不熟悉之三級毒品K
    他命，而不知一般人較為知悉之「四號」即海洛因? 被告丙○○前揭抗辯尤顯矛盾，亦殊無可採。
(五)綜合上情，本件被告丙○○、丁○○應知悉所攜帶係具高價
    值之毒品海洛因無訛，是被告乙○○、丙○○、丁○○3人
    就運輸第一級毒品海洛因之犯行均有共同謀議及行為分擔，
    被告乙○○、丙○○、丁○○共同運輸第一級毒品海洛因之
    犯行洵堪認定。
三、按海洛因屬毒品危害防制條例第2 條第2 項第1 款所定之第
    一級毒品，亦係行政院依據懲治走私條例第2 條第4 項公告
    「管制物品項目及其數額」甲項第4 款所列之管制進口物品
    ，依該條例第12條，自大陸地區私運物品進入台灣地區，或
    自台灣地區私運物品前往大陸地區者，以私運物品進口、出
    口論，適用該條例規定處斷。被告乙○○、丙○○、丁○○
    未經許可，自大陸地區廈門市運輸管制進口物品即第一級毒
    品海洛因進入臺灣地區，核其等所為，係犯毒品危害防制條
    例第4條第1項之運輸第一級毒品罪及懲治走私條例第12條、
    第2條第1項自大陸地區私運管制物品進口罪。被告3人與該
    姓名年籍不詳、綽號「阿賓」之成年男子及另一真實姓名年
    籍均不詳之大陸成年男子就上揭犯行，有犯意聯絡及行為分
    擔，依刑法第28條規定，為共同正犯。被告等為供運輸第一
    級毒品之目的而持有毒品，其持有毒品之低度行為，應為運
    輸之高度行為所吸收，不另論罪。被告等以一行為，同時觸
    犯上開2罪，為想像競合犯，應依刑法第55條規定，從一重
    之運輸第一級毒品罪論處。查被告乙○○雖係直接與藥頭接
    洽之人，並於本件犯罪行為中居中聯繫，惟犯後坦認犯行，
    並深表悔意等情; 被告丙○○雖於犯後否認其知悉係第一級
    之毒品等情，惟因長期失業、積欠大筆債務，乃一時貪念而
    致罹刑章; 被告丁○○坦認犯行，於運輸過程中一度後悔欲
    中止犯行，因無法完全取出體內之藥品而作罷，且於機場為
    警查獲時亦主動取出夾藏於體內之毒品1 粒並同意配合調查
    等情，3 人復於本院審理中頻頻表示懊悔之意，均陳因經濟
    窘困而失慮觸法，衡酌上開被告3 人犯罪所運輸之毒品尚末
    流入市面，對社會尚無實質危害，且3 人尚未於本次運輸毒
    品中取得金錢代價，而以其等年紀均為50多歲，本次犯行，
    主要目的在可賺取攜入1 顆毒品2 萬元代價之運輸酬勞，實
    尚非本件走私毒品之主嫌，被告乙○○亦配合員警供出主謀
    「阿賓」之男子，惟因主謀者「阿賓」行事慎密而未果，觀
    其等復均無前科紀錄，有臺灣高等法院被告全國前科紀錄表
    可按，足見渠等素行並非不良，顯因生活經濟上困頓，一時
    貪念失慮，未能抗拒利誘而罹犯重典，然犯後尚知自己行為
    之不是，足見有所悔意，並斟酌其等所犯運輸第一級毒品罪
    ，其法定本刑為死刑、無期徒刑，若處以法定刑最輕本刑而
    監禁終身，尚屬過苛，而足以引起一般之同情，爰適用刑法
    第59條之規定減輕其刑。爰審酌上開被告3 人邦私毒品入境
    ，並藏置於身体內私處，增加查緝之困難，然其等庭訊過程
    對自己所為犯行，深表懊悔之意犯後態度尚佳、3 人於本案
    犯罪中均因經濟困頓、一時貪念誤觸刑章，且本件毒品入境
    臺灣後即被查獲，尚未擴散危害他人，被告3 人犯後對大部
    分犯行尚稱可配合偵查，明確供出整個運輸毒品過程等一切
    情狀，於酌量減輕後，分別就各犯罪情節量處被告3 人如主
    文所示之刑，又3 人所為犯罪之性質，認有褫奪公權之必要
    ，並依刑法第37條第2 項規定，諭被告3 人如主文所示之褫
    奪公權，以為懲儆。至扣案如主文所示之第一級毒品海洛因
    8 包（淨重總計272.62公克、純質淨重28.07 公克），經送
    驗後，確含有海洛因成分，此有法務部調查局前開鑑定通知
    書可參，因係屬毒品，應依毒品危害防制條例第18條第1項
    前段規定，宣告沒收銷燬之。鑑驗耗用之毒品既已滅失，自
    無庸宣告沒收銷燬。至於扣案海洛因之塑膠膜包裝袋（即空
    包裝總重36.72 公克），經鑑定機關就其與毒品海洛因分別
    鑑析重量，有上開法務部調查局鑑定通知書可憑，本件扣案
    海洛因為粉未狀，自需用其他物品盛裝，而此種供盛裝用之
    物品，為毒品危害防制條例第19條第1 項所欲規範之供運輸
    毒品所用之物，則本件塑膠膜包裝袋自應另依毒品危害防制
    條例第19條第1 項宣告沒收，附此說明。
據上論斷，應依刑事訴訟法第299 條第1 項前段，毒品危害防制
條例第4 條第1 項、第18條第1 項前段、第19條第1 項，懲治走
私條例第2 條第1 項、第11條、第12條，刑法第11條、第28條、
第55條、第37條第2 項、第59條，判決如主文。
本案經檢察官甲○○到庭執行職務。
中    華    民    國    95    年    6    月    26     日
                  刑事第二庭  法  官  邱永貴
                              法  官  何佩陵
                              法  官  陳銘珠
以上正本證明與原本無異。
如不服本判決，應於收受送達後10日內向本院提出上訴書狀。
中    華    民    國    95    年    6     月    26    日
                              書記官  黃美玲
附錄論罪科刑法條
毒品危害防制條例第4條第1項：
製造、運輸、販賣第一級毒品者，處死刑或無期徒刑，處無期徒
刑者，得併科新台幣1000萬元以下罰金。
懲治走私條例第2條第1項：
私運管制物品進口、出口逾公告數額者，處7年以下有期徒刑，
得併科新台幣300萬元以下罰金。


司法院資訊處製作；財團法人民間司法改革基金會備份。
